【裁判字號】    92,交聲,427
【裁判日期】    921014
【裁判案由】    聲明異議
【裁判全文】
臺灣高雄地方法院交通事件裁定                    九十二年度交聲字第四二七號
    原處分機關  高雄市政府交通局交通事件裁決處
    受  處分人
    即  異議人  甲○○
右列受處分人因違反道路交通管理處罰條例案件，對於高雄市政府交通局交通事件裁
決所九十二年八月二十一日所為之處分（原處分：高市府交裁字第裁32-B00000000號
），聲明異議，本院裁定如左：
    主  文
原處分中「罰鍰新台幣壹仟捌佰元整，並計違規點數一點」撤銷。
甲○○前項部分不罰。
其餘異議駁回。
    理  由
一、按「汽車駕駛人，爭道行駛有起駛前，不讓行進中之車輛、行人優先通行之情形
    者，處新臺幣六百元以上一千八百元以下罰鍰」、「汽車駕駛人，駕駛汽車有違
    反道路交通安全規則，因而肇事致人死亡之情形者，吊銷其駕駛執照」道路交通
    管理處罰條例第四十五條第一項第十款、道路交通管理處罰條例第六十一條第一
    項第四款分別定有明文。是道路交通管理處罰條例第四十五條第一項前段「汽車
    駕駛人爭道行駛」之規定，已明確指明該條規範目的係汽車駕駛人同於車道行駛
    之應遵守事項，其中第十款之規定更加表明起駛汽車應禮讓已處於行進中之車輛
    或行人，若汽車起駛前未注意停放在前方之車輛或行人，因該車輛或行人並未處
    於車道行駛狀態，並不符合該條所稱之「行進中」規定，亦與該條所規範「爭道
    行駛」之目的不符。
二、原處分機關係以異議人即受處分人甲○○，於民國（下同）九十一年十月二十五
    日上午十時四十分許，駕駛5Q-6297號自用小客車，在高雄市○○○路九五二號
    前起駛前不讓行人優先通行致人死亡，因依道路交通管理處罰條例第四十五條第
    一項第十款、第六十一條第一項第四款，裁處罰鍰新台幣（下同）一千八百元，
    吊銷駕駛執照，一年內禁考，並計違規點數一點，駕駛執照限於九十二年九月二
    十日前繳送。
三、聲明異議意旨略以：本件黃童於異議人駕車駛出地下室停車場出口時，係蹲踞在
    該處水溝旁嬉戲，並非行進中行人之事實，為臺灣高雄地方法院九十二年度交易
    字第一三九號刑事判決所認定，原處分機關認事用法有誤等語。
四、經查：(一)本件異議人於九十一年十月二十五日上午十時四十五分許，駕駛車號五
    Ｑ—六二九七號自用小客車，自高雄市三民區○○○路九百五十二號地下室停車
    場出口駛出，欲向北右轉入堯山街行駛，適有徐佩琪疏縱年僅三歲餘之幼子黃國
    峰在該處任意奔跑、追逐、嬉戲或坐、臥、蹲、立等行為阻礙交通，甲○○竟疏
    未注意及此，仍貿然向右駛出上開地下室停車場出口進入堯山街，未發覺其所駕
    車身左前側撞及黃國峰倒地，並持續作轉彎動作，以致其車左後輪輾壓已倒地之
    黃國峰，致黃國峰受有頭部外傷併疑似頸椎受傷、右膝及右踝挫傷、腹部右側擦
    挫傷、顱骨骨折等傷害，嗣經送高雄醫學大學附設中和紀念醫院急救後，仍於同
    日中午十二時三十分許不治死亡之事實，為本院九十二年交易字第一三九號刑事
    判決所認定，此有該刑事判決在卷可查，其中該判決固於事實欄記載異議人應讓
    行進中之車輛行人優先通行，然並未明確認定被害人當時係行進中之行人，僅認
    定被害人於該處任意奔跑、追逐、嬉戲或坐、臥、蹲、立，且該刑事判決理由欄
    第一項第(一)點亦採用被害人之母徐佩琪於該案審理中所指訴當時被害人係蹲在該
    處之意旨，是堪認該刑事判決於事實欄所記載異議人應讓行進中之車輛行人優先
    通行之事項，僅係就異議人駕駛車輛應遵守道路交通安全規則第八十九條第一項
    第六款規定之全文記載，並未認定異議人有未禮讓行進中之行人優先通行之事實
    。(二)本件異議人駕駛車輛時，被害人是否處於行進道路狀態？異議人是否爭道行
    駛而未禮讓行進中行人？參以前揭刑事判決所認定異議人並未注意被害人在該處
    而肇事，是異議人既未認知被害人處於車輛前方，依通常邏輯觀念，異議人應無
    與被害人爭道行駛之犯意存在，且被害人在該處係任意奔跑、追逐、嬉戲或坐、
    臥、蹲、立，並非利用道路行進狀態，參酌前揭說明，本件異議人駕車肇事與道
    路交通管理處罰條例第四十五條第一項第十款規定之情形不符，原處分未予詳查
    ，遽依道路交通管理處罰條例第四十五條第一項第十款之規定裁罰並依同條例第
    六十三條第一項第一款加計違規點數一點，尚有未洽，本件此部分異議為有理由
    ，原處分關於裁處罰鍰一千八百元部分及記違規點數一點部分，應予撤銷，由本
    院自為裁定諭知異議人不罰。(三)至於原處分機關以異議人違反道路交通安全規則
    而肇事致人於死，引用道路交通管理處罰條例第六十一條第一項第四款規定吊銷
    駕駛執照，並依同條例第六十七條第三項規定禁止異議人一年內考領駕駛執照部
    分，異議人違反道路交通安全規則第八十九條第一項第六款「起步前應顯示方向
    燈，注意前後左右有無障礙或車輛行人，並應讓行進中之車輛行人優先通行。」
    之應注意事項，業經本院刑事判決所認定，異議人就違反該條款前段「注意前後
    左右無障礙或車輛行人」之事項亦無爭執，是異議人此部分之異議為無理由，應
    予駁回。
三、據上論斷，應依道路交通案件處理辦法第十九條、第二十條前段，裁定如主文。
中      華      民      國    九十二    年      十      月     十四     日
                                臺灣高雄地方法院交通法庭
                                    法  官    楊智守
右正本證明與原本無異。
如不服本裁定，應於裁定送達後五日內，向本院提出抗告狀。
                                    書記官    王美玲
中    華    民    國      九十二      年      十      月      十五      日


司法院資訊處製作；財團法人民間司法改革基金會備份。
